臺灣臺北地方法院民事小額判決
109年度店小字第1434號
原      告  香格里拉公寓大廈管理委員會

法定代理人  吳瑜    
被      告  李強華  
訴訟代理人  李莫華  
上列當事人間請求給付管理費事件，本院於民國110年9月14日言
詞辯論終結，判決如下： 
　　主　　　文
原告之訴駁回。
訴訟費用新臺幣貳仟零陸拾元由原告負擔。
    事實及理由
一、按訴狀送達後，原告不得將原訴變更或追加他訴，但擴張應
    受判決事項之聲明者，不在此限。民事訴訟法第255條第1項
    第3款定有明文。查，原告原請求被告給付新臺幣（下同）8
    ,170元及利息。嗣於民國109年10月5日具狀擴張請求金額為
    8,800元及利息，核與前揭規定相符，應予准許。
二、原告主張：被告於108年7月25日前為門牌新北市○○區○○路00
    號地下3樓房屋（社區編號101室，下稱系爭房屋）之所有權
    人，且為伊所管理之香格里拉公寓大廈社區（下稱香格里拉
    社區）之區分所有權人，依香格里拉社區規約（下稱系爭規
    約）應繳納每月880元之管理費。詎被告自106年9月起即多
    次短繳、缺繳管理費，迄今尚欠如附表所示共10期、總金額
    8,800元之管理費未清償，經伊多次催告其繳納仍未獲理會
    。爰依公寓大廈管理條例第18條第1項第2款、第21條及系爭
    規約提起本訴，並聲明：被告應給付原告8,800元，及自109
    年10月5日準備書狀送達被告之翌日起至清償日止，按週年
    利率5%計算之利息。
三、被告則以：伊先前有請訴外人羅于修（已歿）繳納106年9月
    至107年4月之管理費，原告亦已公告銷帳，伊其後陸續繳納
    12期管理費（即至108年4月），108年5月以後之管理費則依
    法務部行政執行署執行命令繳納至該署，伊並無積欠原告所
    指範圍之管理費。況伊於108年7月25日將系爭房屋贈與伊訴
    訟代理人即伊姊李莫華、李莫華復將系爭房屋出售予訴外人
    花昭彭，原告即以伊積欠系爭房屋106年9月至109年12月管
    理費35,200元為由，要求房屋受讓人花昭彭繳納，經花昭彭
    及仲介朱榮杰與原告協議後先行墊繳30,000元，李莫華因此
    被迫向渠等償還該筆30,000元款項，原告自不得向伊重複受
    取管理費等語，資為抗辯，並聲明：原告之訴駁回。
四、本院之判斷：
　㈠、經查，被告於108年7月25日前為系爭房屋所有權人，且為
      原告所管理之香格里拉公寓大廈社區區分所有權人，依系
      爭規約應繳納每月880元之管理費。被告已繳納106年8月
      以前各期管理費，並依序於107年5月8日、107年6月8日、
      107年7月30日、107年10月19日、108年3月12日繳納1期、
      1期、4期、3期、3期管理費等事實，有卷附原告社區管理
      規約、系爭房屋第一類謄本及原告帳戶存摺內頁影本可稽
      （本院卷㈠第15至22、27至29、135至141頁），且為兩造
      所不爭執（本院卷㈠第258頁），首堪認定屬實。
　㈡、按當事人主張有利於己之事實者，就其事實有舉證責任。
      民事訴訟法第277條前段定有明文。債之關係是否應清償
      而消滅，係有利於債務人之事實，依上開規定，自應由債
      務人負舉證責任。查：
　　１、被告辯稱其委請羅于修繳納系爭房屋106年9月至107年4
        月之管理費，且原告業已銷帳，並以原告起訴時所附管
        理費繳納公告為證（本院卷㈠第33頁）。惟被告法定代
        理人陳稱：該公告係伊製作，製作時間不記得了，伊係
        因被告自106年9月以後僅繳納12期管理費，方依時間順
        序銷帳，惟後續對照發現被告有指定繳納期別，故應更
        正如本件請求各期所示（本院卷㈠第269頁），而證人趙
        子瑤則證稱：伊曾擔任過原告主任委員，惟伊不記得當
        時財務委員、監察委員為何人，因伊不擅管理委員會會
        務，均委由當時副主任委員吳瑜（即原告現法定代理人
        ）處理，伊也不清楚被告繳費、銷帳及公告製作情形等
        語（本院卷㈡第33至37頁）。是被告辯以其認已繳清107
        年4月以前之管理費，方會按期繳納至108年4月，雖非
        無稽，惟原告主張其法定代理人製作公告時係純依時間
        順序進行銷帳始發生此種情形，考量一般人未受有系統
        性記帳訓練，其主張亦非全然不足為憑。被告既未能提
        出其他羅于修（已死亡）確有代被告繳納管理費之證明
        ，其此部分所辯，尚難據信。
　　２、次查，被告雖辯稱李莫華已將系爭房屋108年5月、6月管
        理費繳納至法務部行政執行署臺北分署，惟依本院調取
        該署108年度消防罰執字第216956至216959號卷宗，行
        政執行署僅有發函禁止原告收取對李莫華之管理費債權
        ，李莫華亦不得向原告繳納，有卷附該署執行命令可證
        （本院卷㈠第181至182頁），則負有繳納系爭房屋管理
        費義務者係被告，縱令李莫華有代為繳納之權限，此部
        分既不在法務部行政執行署臺北分署依上開命令不得收
        取之列，被告亦未舉證李莫華代其向法務部行政執行署
        臺北分署所為之清償有符合民法第310條各款所列情形
        ，被告抗辯系爭房屋108年5月、6月管理費已因清償而
        消滅，亦不可採。
　　３、再查，證人花昭彭證稱：伊有向李莫華購買系爭房屋，
        當時因為需要用水，原告那邊卻沒有辦法打開，後來訴
        外人即仲介朱榮杰就聯絡原告詢問，大致上知道是李莫
        華欠繳管理費之事情，要用水就一定要付這30,000元，
        內容應以切結書及收據為主，立約書是後續才簽的，並
        非事實，伊亦不清楚其內容等語（本院卷㈡第37至40頁
        ），而該份切結書記載：「本人：（空白）履約人：朱
        榮杰共同書立保證代付新過戶房屋（即系爭房屋）前所
        積欠管理費自106年9月至109年12月共35,200元，請管
        委會供為101室供水給付費用。109年12月21日履約人朱
        榮杰預先付10,000元為該日預先供水擔保。」（本院卷
        ㈠第315頁），收據則記載「101/花昭彭　供水履約金」
        （本院卷㈠第317頁），是依證人花昭彭所述，其繳納30
        ,000元與原告之目的係繳清原告所認定之系爭房屋積欠
        管理費（包含如附表所示各期管理費），使系爭房屋能
        獲得供水甚明。
　　４、原告雖再辯以該30,000元與系爭管理費無關，惟查：
　　　⑴、系爭規約並無記載「供水履約金」此一收費項目（本
          院卷㈠第15至22頁），亦未見原告提出可收取該筆費
          用之依據、或其他社區住戶均有繳納此筆費用之證明
          ，則無論原告社區取得水源事實上有無困難，該筆費
          用之名目已值存疑。
　　　⑵、又查，原告於110年1月13日陳報狀稱：該筆費用係花
          昭彭請求管委會同意於前手（即被告及李莫華）積欠
          管理費尚未結案前，自願向管委會繳納作為代替無自
          來水公司替代供應費用。花昭彭請吳瑜書立切結書及
          立約書係因為朱榮杰未告知依社區規約，系爭房屋未
          繳清積欠管理費可能遭禁止使用公共設施及截斷水、
          電供應等語（本院卷㈠第317頁）；於本院110年7月27
          日言詞辯論則陳稱：系爭房屋沒有水電，因為社區山
          上沒有自來水，花昭彭來管委會要求復水，但花昭彭
          之工班損害社區供水水管，始需繳納之供水因應費用
          （本院卷㈡第8頁），是關於系爭房屋需要繳納所謂「
          供水履約金」係因原告以系爭房屋積欠管理費未償而
          停止供水，亦或因供水水管遭花昭彭僱用之施工人員
          損害所致，原告所述前後已有出入。　
　　　⑶、參以原告並不爭執李莫華嗣後有向朱榮杰與證人花昭
          彭償還渠等繳交與原告之30,000元，則倘「供水履約
          金」係證人花昭彭僱用之施工人員損害原告社區供水
          水管所致，則該筆費用之性質上應近似損害賠償，朱
          榮杰、證人花昭彭應不會向出售房屋之李莫華索討該
          筆費用，原告亦應有相關證明（如受損部分照片、估
          價單），足信原告主張有關供水履約金係花昭彭損害
          社區供水水管而發生之費用，並非真實。
　　　⑷、佐以原告原稱系爭房屋未供水之原因係積欠管理費，
          證人花昭彭為於其前手管理費債務結清前恢復供水而
          繳納所謂「供水履約金」，實質上與替前手結清積欠
          管理費無異，倘容原告以此為由向受讓其社區房屋者
          收取「供水履約金」後，仍得向其前手追討管理費，
          且無論有無追討獲償，原告均無庸退還，毋寧是允許
          原告在沒有收費依據之情況下藉此獲取雙重利益，顯
          與民法第148條揭示之誠信原則有違，不得准許。是
          此時倘後手仍願意繳納「供水履約金」，仍應認為係
          為前手清償管理費債務。
　㈢、按債之清償，得由第三人為之。民法第311條前段定有明文
      。查，證人花昭彭向原告繳納之30,000元性質應認定係為
      前手清償系爭房屋積欠管理費，業據說明如上，則縱令僅
      加計被告於107年5月8日至108年3月12日繳納12期共10,56
      0元之管理費，合計已達40,560元，而系爭房屋自106年9
      月至109年12月之管理費總額亦僅35,200元，則無論斯時
      證人花昭彭或朱榮杰有無與原告達成減免積欠管理費之合
      意，依上開規定，於花昭彭繳納後，系爭房屋管理費必然
      已清償，原告自不得再向被告請求。
五、從而，原告依公寓大廈管理條例第18條第1項第2款、第21條
    及系爭規約，請求被告給付8,800元，及自109年10月5日準
    備書狀送達被告之翌日起至清償日止，按週年利率5%計算之
    利息，為無理由，應予駁回。
六、本件事證已臻明確，兩造其餘攻擊防禦方法及所提證據，於
    本判決結果不生影響，爰不一一論述，併此敘明。　
七、訴訟費用負擔之依據：民事訴訟法第78條。並依職權確定本
    件訴訟費用額為2,060元（計算式如後附計算書）如主文第2
    項所示。　　
中　　華　　民　　國　　110 　年　　10　　月　　12　　日
                  新店簡易庭法  官　林志煌
上正本證明與原本無異。
如不服本判決，應於判決送達後20日內向本庭（231204新北市○○
區○○路0段000號）提出上訴狀（須按他造當事人之人數附繕本）
，並表明上訴理由（上訴理由應表明：一、原判決所違背之法令
及其具體內容。二、依訴訟資料可認為原判決有違背法令之具體
事實），如於本判決宣示後送達前提起上訴者，應於判決送達後
20日內補提上訴理由書（須附繕本），如未於上訴後20日內補提
合法上訴理由書，法院得逕以裁定駁回上訴。
如委任律師提起上訴者，應一併繳納上訴審裁判費。
中　　華　　民　　國　　110 　年　　10　　月　　12　　日
                            書記官  陳柏志
訴訟費用計算書：
第一審裁判費　　　　　1,000元　　原告預納
證人趙子瑤日旅費        530元　　被告預納
證人花昭彭日旅費　　　　530元　　被告預納
－－－－－－－－－－－－－－－－－－－－－
總計　　　　　　　　　2,060元
　　　　　　　　　　　　　　　　　　　
附表：
編號 管理費期別 1 106年9月 2 106年10月 3 106年11月 4 106年12月 5 107年1月 6 107年11月 7 107年12月 8 108年4月 9 108年5月 10 108年6月